【裁判字號】    99,上訴,2849
【裁判日期】    990907
【裁判案由】    瀆職
【裁判全文】
臺灣高等法院刑事判決                99年度上訴字第2849號
上  訴  人
即  自訴人  乙○○
被      告  甲○○
            丙○○
            最高法院檢察署孝股檢察官
上列上訴人因被告枉法裁判等案件，不服臺灣臺北地方法院99年
度自字第65號，中華民國99年7 月19日第一審判決，提起上訴，
本院判決如下：
    主  文
上訴駁回。
    理  由
一、按自訴之提起，應委任律師行之；檢察官於審判期日所得為
    之訴訟行為，於自訴程序，由自訴人代理人為之；自訴人未
    委任代理人，法院應定期間以裁定命其委任代理人，逾期仍
    不委任者，應諭知不受理之判決。又刑事訴訟法第367 條之
    判決及對於原審諭知管轄錯誤、免訴或不受理之判決上訴時
    ，第二審法院認其為無理由而駁回上訴，或認為有理由而發
    回該案件之判決，得不經言詞辯論為之。刑事訴訟法第 319
    條第2 項、第329條、第372條分別定有明文。
二、查上訴人即自訴人（下稱上訴人）乙○○以被告甲○○、丙
    ○○、最高法院檢察署孝股檢察官等人涉有枉法裁判等罪嫌
    ，因而提起本件自訴，惟未委任律師為訴訟代理人。原審法
    院於民國99年6月24日裁定命上訴人應於收受裁定書後7日內
    補正之，該裁定於同年7月7日合法送達予上訴人，此有送達
    證書附卷可稽（見原審卷第28頁）。上訴人逾期並未補正，
    揆諸前開規定，本件自訴之起訴程序顯然不合規定，原審不
    經言詞辯論而諭知自訴不受理之判決，核無違誤或不當。
三、上訴意旨略以：上訴人明明是聲請協助自訴法律扶助，卻誤
    為「自訴案」之枉法裁判，妨害上訴人訴訟救濟權，違反憲
    法第24條、刑法第124條、第304條。綠島人員不准上訴人與
    律師電見、傳真送達，如何可能在期間內委任律師到院？鈞
    院又不提帶上訴人到臺北市委任律師，有違訴訟照護義務。
    明知上訴人係在監所收容之受凌虐人，毫無行動自由，不可
    能自行委任律師到院，請鈞院鑑核，准予撤銷原判決，依原
    聲請協自、訴訟救濟意旨做成裁判等語。
四、然查：我國刑事訴訟法並無為自訴人指定律師，以協助自訴
    之相關規定；且在提起自訴前，亦無檢察官協助自訴、承受
    或擔當訴訟等相關規定；又自訴人縱有請求法律扶助之需求
    ，依法律扶助法第18條之規定，亦應向法律扶助基金會為之
    ，並非向法院請求，是上訴人主張聲請協助自訴、法律扶助
    指定律師協助自訴云云，均與法不合，核屬無據。又細繹上
    訴人前揭聲請之目的，顯係為提起自訴，而原法院既依刑事
    訴訟法第329條第2項規定，裁定上訴人於收受裁定後7 日內
    補正委任律師為訴訟代理人，可徵原法院已斟酌上訴人前揭
    聲請目的，並基於為上訴人利益之考量，以之為提起自訴之
    意，給予上訴人補正提起自訴法律程式之機會。是上訴人逾
    期未補正，原法院依法判決自訴不受理，難謂有何不當。綜
    上所述，自訴人以伊係聲請法律扶助案件，原法院卻以自訴
    案件辦理云云為由提起上訴，指摘原判決不當，自無理由，
    應予以駁回，並依法不經言詞辯論為之。
五、據上論斷，應依刑事訴訟法第368條、第372條，判決如主文
    。
中    華    民    國    99    年    9     月    7     日
                  刑事第六庭審判長法  官  邱同印
                                  法  官  郭豫珍
                                  法  官  何信慶
以上正本證明與原本無異。
如不服本判決，應於收受送達後10日內向本院提出上訴書狀，其
未敘述上訴之理由者並得於提起上訴後10日內向本院補提理由書
（均須按他造當事人之人數附繕本）「切勿逕送上級法院」。
                                  書記官  王泰元
中    華    民    國    99    年    9     月    8     日

司法院資訊處製作；財團法人民間司法改革基金會備份。
